臺灣雲林地方法院民事判決
109年度訴字第525號
原      告  陳怡均  
被      告  江宗潔  

訴訟代理人  薛力榮律師
上列當事人間請求清償債務事件，本院於民國110年3月23日言詞
辯論終結，判決如下：
    主  文
原告之訴與假執行之聲請均駁回。
訴訟費用由原告負擔。
    事實及理由
一、原告起訴主張略以：
  ㈠兩造於民國106年4月10日結婚，108年1月16日協議離婚，婚
    前即105年6月，被告要求原告向銀行貸款新臺幣（下同）20
    萬元給被告周轉，此外，106年6月9日被告要求原告以汽車
    貸款496,500元，但原告需償還貸款公司55萬元，106年7月
    拿走原告生育津貼10萬元，107年4月13日被告以原告信用卡
    於被告朋友之菸酒行刷卡換現金2萬元，以上各項金額均為
    被告向原告借貸花用，故原告依消費借貸法律關係，請求被
    告償還87萬元。
  ㈡原告所購買國際牌冷氣、液晶電視，於兩造結婚後裝設於新
    房，目前由被告占有中，依所有權之行使，被告亦應予返還
    。
  ㈢原告結婚用金飾由被告保管，依所有權之行使，被告應予返
    還。ガ
  ㈣綜上，聲明：
　⒈被告應給付原告85萬元，及自支付命令送達翌日起至清償日
    止，按年息百分之5計算之利息。
　⒉被告應返還原告金飾、國際牌冷氣1台、液晶電視1台。
　⒊被告應返還原告信用卡刷卡金20,000元。
　⒋願供擔保，請准宣告假執行。　
二、被告辯以：
 ㈠否認兩造間有消費借貸法律關係，原告所述之各筆開銷均屬兩
   造間共同花費或家庭費用之支出。
 ㈡況且，兩造離婚協議書中已就兩造之財產分配與親戚間債權債
   務關係為載明，並無原告所稱被告積欠原告款項之記載。
 ㈢被告未曾占有原告之金飾，無從返還。
 ㈣被告不否認冷氣及液晶電視是原告所購得並攜帶至被告住所，
   至今尚置於被告住所，但此2物當初是原告提出以供婚後生活
   之用，已附合於被告之不動產，其所有權歸屬已有疑義，況
   當初被告占有並非無占有權源，原告請求並不可採。
 ㈤綜上，聲明：原告之訴駁回。
三、本院之判斷：
  ㈠兩造於106年4月10日結婚，108年1月16日協議離婚，簽訂有
    離婚協議書，為兩造所不爭執，且有兩造戶籍資料及離婚協
    議書在卷可憑（見本院卷第37至39頁），堪認為真。
  ㈡原告主張依消費借貸法律關係，被告應返還87萬元（訴之聲
    明第一項、第三項之內容），惟為被告否認，並以前詞置辯
    。按稱消費借貸者，於當事人間必本於借貸之意思合致，而
    有移轉金錢或其他代替物之所有權於他方之行為，始得當之
    。是以消費借貸，因交付金錢之原因多端，除有金錢之交付
    外，尚須本於借貸之意思而為交付，方克成立。倘當事人主
    張與他方有消費借貸關係存在者，自應就該借貸意思互相表
    示合致及借款業已交付之事實，均負舉證之責任，其僅證明
    有金錢之交付，未能證明借貸意思表示合致者，仍不能認為
    有該借貸關係存在（最高法院98年度台上字第1045號民事判
    決意旨參照）。當事人主張有利於己之事實者，就其事實有
    舉證之責任，民事訴訟法第277條前段定有明文。請求履行
    債務之訴，除被告自認原告所主張債權發生原因之事實外，
    應先由原告就其主張此項事實，負舉證之責任，必須證明其
    為真實後，被告於其抗辯事實，始應負證明之責任，此為舉
    證責任分擔之原則（最高法院43年台上字第377號判決意旨
    參照）。民事訴訟如係由原告主張權利者，應先由原告負舉
    證之責，若原告先不能舉證，以證實自己主張之事實為真實
    ，則被告就其抗辯事實即令不能舉證，或其所舉證據尚有疵
    累，亦應駁回原告之請求（最高法院83年度台上字第1073號
    判決意旨參照）。準此，原告主張兩造間就87萬元有成立消
    費借貸契約，既為被告所否認，原告即應就此有利於己之事
    實負舉證責任。經查：
　⒈原告主張被告於婚前向原告借款20萬元，固據其提出借款契
    約書、玉山銀行撥款通知書為憑（見本院109年度司促字第6
    930號卷，下稱支付命令卷，第7至8頁），然而上開證據僅
    能證明原告有向玉山銀行借款之事實，並不能證明原告有交
    付借款給被告以及兩造間有消費借貸之合意。而經本院向玉
    山銀行函詢結果，原告曾於105年6月1日、107年6月11日分
    別向玉山銀行信貸20萬元、30萬元，均匯入原告名下帳戶按
    月分期繳納，有玉山銀行個人金融事業處110年1月6日玉山
    個（消授）字第1100000733號函及所附帳戶交易明細在卷可
    憑（見本院卷第197至205頁），依該帳戶交易明細所示，除
    提領及轉出之金額外，尚有信用卡之扣款，亦有轉入之金額
    ，參以原告陳稱其係將提款卡交給被告去領，並沒有跟被告
    約定清償期，也沒有約定利息等語（見本院卷第44頁），即
    難認上開20萬元均為被告所花用，也不能認定兩造間就該20
    萬元有消費借貸之合意。
  ⒉原告主張以車貸55萬元借給被告花用，固提出107年3月29日
    借款借據暨約定書及借款總約定書，載明貸款55萬元，貸款
    期間107年3月31日至112年3月31日，年息8.52%（見支付命
    令卷第9頁及背面），然而：
　①原告於本院審理時自承：106年我去跟和潤汽車貸款借的，是
    以我名下的車子去貸款，貸款50萬元，加上利息1年利息2.8
    8%，共請求55萬元，我還沒有還清。車子原本是我公公的，
    公公有過戶車子給我，我才去辦理貸款，現在車子是我的名
    字。貸款出來的錢被告拿去付地下錢莊的賭債了，但被告的
    答辯狀卻宣稱錢是用在我們婚後的共同開銷，本金借了60萬
    元，每月利息還款金額12萬元等語（見本院卷第45頁）。故
    就貸款的時間究竟是106年或107年？貸款的金額究竟是50萬
    元或55萬元？原告開庭所述已與原告起訴請求之陳述不同，
    難以盡信。
　②又原告陳稱107年的貸款是借新還舊，要請求的是106年6月的
    貸款等語（見本院卷第173頁），惟查，原告名下車號000-0
    000號自小客車，原車牌號碼為000-0000，原本為訴外人江
    欽煌所有，當時車牌號碼為0000-00，有汽車車主歷史查詢
    明細在卷可憑（見本院卷第146頁），訴外人江欽煌即為被
    告之父親，亦有戶政資料為證，原告自陳是其公公將車子過
    戶到原告名下，原告再將車子拿去貸款等語，固與上開卷證
    相符，然而，貸款金額究竟作何使用？僅有原告單方陳述，
    並無其他證據可資證明；且原告自稱是撥款到原告郵局帳戶
    ，原告再交付提款卡給被告使用等語（見本院卷第45頁），
    則亦無證據證明原告有交付貸款金額給被告或上開金額均為
    被告所領用之事實，更無證據證明兩造間有消費借貸之合意
    。
　③況且，兩造於離婚協議書中載明：「第五條財產處分：車牌
    號碼000-0000之車輛，歸乙方（即原告）所有，後續車輛貸
    款均由乙方支付，甲方均無異議。車牌號碼000-0000之車輛
    ，歸甲方所有（即被告），後續車輛貸款均由甲方支付，與
    乙方無關。（後略）」（見本院卷第38頁），且和潤企業股
    份有限公司於110年1月4日函覆本院：查原告以AVH-5717車
    號於106年6月9日向本公司申請汽車分期付款，申貸本金50
    萬元，共分48期，每月期付款12,328元，此貸款已於107年3
    月31日清償完畢等語（見本院卷第159頁），顯然兩造間已
    經約定，離婚後關於原告名下車輛歸原告所有，貸款應由原
    告自行負擔，縱使如原告所述離婚協議書所載為第二次貸款
    ，但第一次貸款既然是以第二次貸款借新還舊，且第二次貸
    款兩造已經約定由原告清償，原告再請求被告給付此部分之
    金額，即難認有據。
　⒊原告主張生育津貼補助10萬元及刷卡換現金2萬元，均是被告
    向原告所借等語，然而，原告固提出錄音檔及LINE對話記錄
    、信用卡簽單為證（見本院卷第113頁），但觀諸LINE對話
    記錄，均是原告單方陳述，並無被告承認兩造間有消費借貸
    合意之內容（見支付命令卷第15至17頁，本院卷第65至101
    頁，第129至130頁），且LINE對話記錄經過節錄，日期跳躍
    ，並非連續不輟，錄音檔譯文亦僅片段，均無法作為兩造間
    就上開12萬元有消費借貸之合意之證明。此外，兩造於離婚
    協議書載明：「第四條剩餘財產分配：除本協議書所約定之
    事項外，雙方同意均不向他方主張剩餘財產分配，均拋棄剩
    餘財產分配請求權。第六條其他金錢債務：甲方（即被告）
    承認有積欠乙方（即原告）母親林麗仙共計20萬元之債務及
    積欠乙方（即原告）姐姐陳思蒨共計4萬元之債務，甲方（
    即被告）同意於簽立本協議書時，立即償還。」（見本院卷
    第38至39頁），顯然並無記載兩造間有其他債權債務關係。
    原告固稱：是被告叫我不用寫等語（見本院卷第176頁），
    我有說過只要孩子，任何錢都不要，但現在被告跟我搶小孩
    ，沒有履行說好的條件，我補充的所有證據都可以證明是消
    費借貸等語（見本院卷第226頁），亦徵兩造間縱使有其他
    債權債務關係，亦已於離婚協議書中經兩造互為免除，故原
    告嗣後再以監護權為由，更易其詞為本件請求，難認有據。
    　　
　㈢原告另主張被告應返還金飾等語，惟為被告否認，辯稱並無
    保管原告金飾等語，而原告雖提出107年11月23日保管箱租
    用收據、金飾相片（見本院卷第104至105頁），陳稱：被告
    在106年10月28日去西螺鎮彰化銀行開了一個保險（管）箱
    ，把原告的結婚金飾全部都放進去，金飾是被告家人送原告
    ，是讓被告保管，要終止保管契約等語（見本院卷第46頁）
    ，然而，保管箱續約收據至多僅能證明有續約之事實，從原
    告提出之LINE對話記錄，亦僅有原告自己之陳述，看不出被
    告有承認其持有原告金飾之事實（見支付命令卷第6頁，本
    院卷第219至221頁），是以，原告所舉上開證據，均尚不能
    證明金飾現為被告持有中。又原告主張金飾存在被告銀行保
    管箱中，經本院向彰化銀行西螺分行查詢結果，經該行以11
    0年1月19日彰螺字第1100119010號函覆略以：「檢送本行客
    戶江宗潔保管箱出租明細乙份。本行與客戶簽訂承租保管箱
    契約中明訂，由承租人自行放置有價證券、權利證書、等其
    他貴重物品，但不得放置危險物品等違禁品。故客戶承租保
    管箱存放之內容物，本行無權知悉。本行客戶江宗潔承租保
    管箱起日為105年10月28日，於107年12月5日解約」等語（
    見本院卷第215至217頁），亦無從證明該保險箱中存有金飾
    ，況該保管箱開立時間為105年10月28日，已與原告所述日
    期106年10月28日不符，此外，原告始終未能就兩造間存有
    金飾之保管契約一節舉證以實其說，自難認原告所述為真。
　㈣原告固另主張依所有物返還請求權，請求被告返還冷氣及液晶電視各1台等，然而，原告一方面自承是贈與契約，一方面則稱被告是無權占有（見本院卷第47頁），兩者已有矛盾。又兩造於108年1月15日離婚協議書中已就財產之歸屬為分配，甚至就被告與第三人間之債權債務關係亦一併載明，且原告自承離婚協議書改過很多次等語（見本院卷第176頁），則顯然該離婚協議書係經過兩造多次磋商，並非倉促所為，如原告認為有需要互為歸還之物品，應當會寫在離婚協議書內，然而，離婚協議書中完全未提及冷氣及液晶電視，甚至於離婚1年多以後，原告於109年8月7日提起支付命令時，仍未提及被告應歸還冷氣及液晶電視，直到109年12月4日本案訴訟進行中才追加冷氣、液晶電視之返還（見本院卷第49頁），距原告離婚已時隔將近2年，足徵原告明知其於離婚時即已拋棄其對冷氣及液晶電視之權利，卻於訴訟進行中始改稱要請求被告返還上開物品，核係臨訟更易其詞，並非可採。又原告既於離婚時已就冷氣及液晶電視之財產權為拋棄，是以，縱然被告承認目前冷氣、液晶電視由其占有中，原告仍不得向被告請求返還。
四、綜上所述，原告請求被告應給付原告85萬元，及自支付命令
    送達翌日起至清償日止，按年息百分之5計算之利息；應返
    還金飾、國際牌冷氣1台、液晶電視1台；應返還原告信用卡
    刷卡金20,000元，均為無理由，應予駁回。原告之訴既經駁
    回，其假執行之聲請即失所依附，應併予駁回。
五、本件為判決基礎之事證已臻明確，兩造其餘攻擊防禦之方法
    ，經本院斟酌後，認均不足以影響本判決之結果，自無逐一
    詳予論駁之必要，併此敘明。
六、訴訟費用負擔之依據：民事訴訟法第78條。　　
中　　華　　民　　國　　110 　年　　4 　　月　　6 　　日
                  民事第二庭    法  官  洪儀芳

以上正本係照原本作成。
如對本判決上訴，須於判決送達後廿日內向本院提出上訴狀。如
委任律師提起上訴者，應一併繳納上訴審裁判費。
中　　華　　民　　國　　110 　年　　4 　　月　　6 　　日
                                書記官　林左茹